臺灣新北地方法院民事簡易判決
110年度勞簡字第116號
原      告  丁進良  
被      告  品雅有限公司


法定代理人  駱恩光  
訴訟代理人  駱恩華  
            楊肅堅  
上列當事人間請求給付工資等事件，經本院於民國111年7月12日
言詞辯論終結，判決如下：
    主      文
原告之訴駁回。
訴訟費用由原告負擔。
    事實及理由
一、原告主張：
(ㄧ)伊係於民國109年7月1日起受僱於被告，擔任司機之職務，每
    日無固定上、下班時間，薪資係以載運之米數計算，每月約
    有新臺幣（下同）5萬元至7萬元不等，後來參與公司新購水
    泥車（車牌號碼：000-0000，下稱系爭水泥車）之合夥，並
    於109年7月11日簽訂協議書，兩造約定權利義務分配各占2
    分之1即系爭車輛營運總收入扣除每月車貸、司機薪資、油
    料等支出後，有盈餘則共同分紅，而系爭車輛總價為405萬
    元，兩造各出資30萬元，銀行貸款為365萬元（其中20萬元
    列入期初營運用車險稅金等；共分60期，每期繳納6萬5,586
    元），伊已於110年3月31日離職，並退出兩造合夥關係。
(二)伊對被告請求之各項金額分述如下:
 1、伊任職期間，兩造約定司機每次出險，第1次扣司機5,000元
    、3個月第2次扣1萬元、3個月第3次扣1萬5,000元，因而導
    致伊總共被扣3萬元，惟伊既有繳納保險費，倘有事故發生
    係由保險公司處理，公司不需負擔費用，故被告自不能再由
    伊之薪資扣除前開費用。
 2、伊於110年3月31日自請離職後，亦失去合夥盈餘分配之權利
    ，被告僅退還伊34萬4,500元，惟對於退股後之清算補償皆
    不理會，伊自得要求退還已支付之109年7月至110年3月共9
    個月車貸之半數即29萬5,137元（計算式：65,586元×9月÷2＝
    295,137元），作為退股後之權利補償。
 3、被告於109年7月繳納汽車強制險7,352元、車險5萬8,160元
    ，因伊僅在職9個月，故被告應退還3個月保險費即1萬6,378
    元【計算式：（7,352元＋58,160元）÷12月×3月＝16,378元】
    ，以及被告於110年3月以共同資金帳戶繳納燃料、牌照稅共
    9,571元，而此部分係屬下半年稅金，因伊已離職，故應退
    還半數即4,785元（計算式：9,571元÷2＝4,785元），以上保
    險費及稅金共計為2萬1,163元。
 4、伊於任職期間之每月營運收入與公司帳列金額不合，差異共
    計為13萬2,598元，應退還半數即6萬6,294元（計算式：132
    ,598元÷2＝66,294元）。
 5、被告每月從水泥廠商領取2個月支票，再以現金發給員工，
    被告逕自司機應領薪資乘以0.945折扣後發給薪資，其差額
    視為補貼利息予被告，而伊任職期間（109年7月至110年3月
    ）應領薪資共計為60萬4,472元，被扣除補貼利息差額3萬3,
    082元後，實領薪資為56萬8,390元，伊自得請求被告返還此
    部分薪資差額3萬3,082元。
(三)爰依勞動基準法第22條、第26條、民法第179條等規定為請
    求，並聲明：被告應給付原告44萬5,676元。　　
二、被告則以：
(ㄧ)原告任職於伊之期間，並無固定上、下班時間，亦無固定薪
    資，薪資計算方式係以車輛載運之米數計算，伊會於LINE群
    組告知有載運需求，司機可自行決定是否接受載運工作，如
    果要接受，則會在ILNE群組回覆，兩造為合作關係，並非僱
    傭關係。
(二)就原告各項請求答辯如下:
 1、伊確實有由原告薪資扣除車輛發生事故理賠之懲罰金3萬元
    ，因原告係司機亦係老闆，原告於10個月內發生8、9次車禍
    ，致使次年保險費增加2至3倍，而1台車之保險金額大約為5
    至7萬元，而依照公司內規，司機每次出險，第1次扣司機5,
    000元、3個月第2次扣1萬元、3個月第3次扣1萬5,000元，且
    因原告出險達7、8次，理賠金額將近71萬多元，導致保險公
    司不願承保，伊係依前開內規從原告薪資扣除3萬元，原告
    不請求返還；
 2、伊係將新車交予原告駕駛，原告將系爭車輛撞的亂七八糟，
    且係原告自請離職，並陳稱家裡急需用錢，伊乃退還原告含
    部分分紅約34萬餘元，原告自不得再要求退還9個月車貸之
    半數。
 3、伊並未自原告薪資扣除保險費，況原告係投保1年保險，已
    經經過9個月，且保險公司亦理賠將近70多萬元，自無退還
    保險費問題，以及於109年1月至3月，因兩造係共同經營，
    本於使用者付費，此段期間之牌照稅及燃料稅即應由兩造共
    同負擔，故伊自原告薪資扣除應繳納之牌照稅及燃料稅亦屬
    正常。
 4、至於營運收入與公司帳不合部分，伊係依照司機所自行填載
    之日報表計算每月薪資，惟實際上載運情形如何，伊無從知
    悉，原告每個月領薪資後均有於伊之記帳本上簽名，原告於
    任職期間均無任何問題，離職1年後竟向伊請求，並不合理
    。
 5、原告請求薪資差額部分，0.945係伊開給水泥廠商之運費發
    票，與原告薪資無關，原告薪資係依照載運趟數計算，且原
    告已全額領取任職期間之薪資等與資為抗辯。　　　
(三)答辯聲明：原告之訴駁回。
三、得心證之理由：
(ㄧ)原告依勞動基準法第22條、第26條請求被告給付3萬元部分:
 1、原告主張其任職期間，兩造約定司機每次出險，第1次扣司
    機5,000元、3個月第2次扣1萬元、3個月第3次扣1萬5,000元
    ，導致其總共被扣3萬元，惟其有繳納保險費，倘有事故發
    生係由保險公司處理，被告自不能再由伊之薪資扣除3萬元
    ，故請求被告返還3萬元云云，被告則抗辯兩造約定司機每
    次出險，第1次扣司機5,000元、3個月第2次扣1萬元、3個月
    第3次扣1萬5,000元，其係依約扣除原告薪資3萬元等語，可
    知兩造間確實存在前開3個月內出險第1次扣司機5,000元、
    第2次扣1萬元、第3次扣1萬5,000元之約定，且原告駕駛車
    輛出險之次數已達上開約定之次數。
 2、原告雖主張被告自其薪資中扣除3萬元違反勞動基準法第22
    條、第26條之規定云云。然按僱傭契約或勞基法第2條第6款
    之勞動契約，與承攬契約，均係以約定勞動力提供作為契約
    當事人給付之標的，而勞基法所規定之勞動契約，係指當事
    人之一方，在從屬於他方之關係下，提供職業上之勞動力，
    而由他方給付報酬之契約。承攬，則係謂當事人約定，一方
    為他方完成一定之工作，他方俟工作完成，給付報酬之契約
    。前者，當事人之意思以勞務之給付為目的；其受僱人於一
    定期間內，應依照雇主之指示，從事一定種類之工作，即受
    僱人有一定雇主；且受雇人對其雇主提供勞務，有繼續性及
    從屬性之關係。後者，當事人以勞務所完成之結果為目的；
    承攬人只須於約定之時間完成一個或數個特定之工作，既無
    特定之雇主，與定作人間尤無從屬關係，其可同時與數位定
    作人成立數個不同之承攬契約。故二者並不相同（參照最高
    法院89年度台上字第1620號判決意旨）。查原告擔任被告公
    司司機期間，每月薪資5萬至7萬元不等，計算方式係依照原
    告駕駛水泥車載運之米數計算，沒有底薪，沒有上班就沒有
    薪水，由司機決定要不要接，司機有需要就自行在LINE群組
    內回覆，司機沒有固定上下班時間，司機接多少就賺多少等
    語(見本院卷第83-84頁)，足徵原告得自行決定上班時間及
    日數，亦無固定上下班時間，報酬係以司機運送的米數計算
    ，原告得自己決定是否要承接較多業務而為自己增加收入，
    與多數勞工每月必須提供一定勞務、受領固定金額的工資情
    形並不相同，顯然原告是為自己而營業勞動，並非從屬於被
    告，足認兩造間不具有人格及經濟上之從屬性甚明。又原告
    與被告訂約承接駕駛水泥車載運水泥之業務，完成運送即完
    成當日工作，顯然與一般勞工是隸屬於公司相關部門之情形
    有別，且原告為獨自一人完成運送業務，並無與其他成員分
    工合作之狀態，故兩造間顯然不具有組織上之從屬性甚明。
    是以，兩造間不具有人格上及經濟上、組織上之從屬性，應
    認兩造間勞務性契約之性質並非勞基法規定之勞動契約，而
    為承攬契約，自不適用勞動基準法之規定。
 3、綜上，原告因兩造約定司機每次出險，3個月內第1次扣司機
    5,000元、第2次扣1萬元、第3次扣1萬5,000元，致原告遭扣
    共計3萬元，且兩造間勞務性契約之性質並非勞基法規定之
    勞動契約，故原告主張被告違反勞動基準法第22條、第26條
    請求被告給付3萬元，為無理由。　　
(二)原告依民法第179條之規定請求被告返還已支付之109年7月
    至110年3月車貸之半數29萬5,137元部分:　
 1、按無法律上之原因而受利益，致他人受損害者，應返還其利
    益，雖有法律上之原因，而其後已不存在者，亦同，民法第
    179條定有明文。又在「給付型之不當得利」應由主張不當
    得利返還請求權人（受損人），就不當得利成立要件中之「
    無法律上之原因」負舉證責任（最高法院100年度台上字第8
    99號判決要旨參照）。所謂「無法律上之原因」，係指欠缺
    給付目的而言。如給付係為一定目的而對他人之財產有所增
    益，此種給付目的通常係基於當事人間之合意，在客觀上即
    為給付行為之原因。是當事人間之給付若本於其等間之合意
    而為之，即難謂其給付為無法律上之原因（最高法院98年度
    台上字第1913號判決要旨參照）。
 2、原告主張被告受領原告給付之自109年7月至110年3月車貸之
    半數29萬5,137元之利益為無法律上之原因，致原告受有29
    萬5,137元之損害，其得依民法第179條規定請求被告返還不
    當得利云云，被告固不爭執受領原告給付之109年7月至110
    年3月車貸之半數29萬5,137元（見本院卷第210頁）。然查
    ，原告已自陳其為擁有系爭水泥車1/2所有權之合夥人(見本
    院卷第71頁)，佐以兩造於109年7月11日簽立之協議書內容
    記載:「茲因為符合中華民國法令規定，及實務需要，車輛
    所有人及車籍登記公司之各項權利、義務協議如下:「1、標
    的物:車號000-0000。2、登記所在:品雅有限公司。3、車輛
    所有人:丁進良1/2。品雅公司1/2。4、車輛所有年度之各項
    規費、手續費、保險等，由車輛所有人給付。5、車輛營業
    產生之收入扣除應給付之稅費、行費給予品雅有限公司後，
    全數歸所有人所有.....。」，足認原告係本於兩造間就系
    爭水泥車之合夥關係，將29萬5,137元給付被告作為系爭水
    泥車之貸款，並無欠缺給付目的之情事。是原告依民法第17
    9條規定，請求被告返還不當得利29萬5,137元，自非有據。
 3、據上，原告依民法第179條之規定請求被告返還已支付之109
    年7月至110年3月車貸之半數29萬5,137元，為無理由。　
(三)原告依民法第179條之規定請求被告返還2萬1,163元部分:
 1、原告雖主張其於109年7月繳納強制險7,352元、車險5萬8,16
    0元，因伊僅在職9個月，故認被告就其中3個月保險費即1萬
    6,378元【計算式：（7,352元＋58,160元）÷12月×3月＝16,37
    8元】受有不當得利云云，然依兩造於109年7月11日簽立之
    協議書內容，車輛所有年度之各項規費、手續費、保險等，
    由車輛所有人給付等情，足認系爭水泥車當年度之強制險、
    車險費用依約定由系爭水泥車之所有權人即兩造共同負擔，
    原告主張之車輛保險費、強制險費即1萬6,378元，係本於兩
    造於109年7月11日簽立之協議書之約定，被告受領前開款項
    並非無法律上之原因。至原告主張被告於110年3月以共同資
    金帳戶繳納燃料、牌照稅共9,571元，因伊已離職，故應退
    還半數即4,785元（計算式：9,571元÷2＝4,785元）云云，然
    被告抗辯關於牌照稅及燃料稅只有扣110年1月至3月之部分
    ，該段期間係由兩造合夥經營系爭水泥車，自應由原告負擔
    等語(見本院卷第136頁)，原告亦不爭執本件係主張110年1
    月至3月之保險費及牌照燃料稅(見本院卷第211頁)，則前開
    燃料、牌照稅共9,571元既為兩造合夥期間所支出之相關規
    費，被告依兩造於109年7月11日簽立之協議書及合夥關係受
    領自有法律上之原因。
 2、綜前，原告依民法第179條之規定請求被告返還已繳納之車
    險及強制險費用、燃料稅、牌照稅共計2萬1,163元，為無理
    由。　　
(四)原告主張於任職期間之每月營運收入與公司帳列金額不合，
    依民法第179條請求被告應退還半數即6萬6,294元部分:
　　原告主張於任職期間之每月營運收入與公司帳列金額不合差
    異共計為13萬2,598元，應退還半數即6萬6,294元（計算式
    ：132,598元÷2＝66,294元）云云，係以其每月計算公司之收
    益為據(見本院卷第27-35頁)，被告則否認原告自行計算之
    金額，並抗辯被告公司每個月都會提供受益金額以供原告核
    對及給付金額，當時原告未表示意見等語(見本院卷第211頁
    )，經查，原告主張任職期間之每月營運收入與公司帳列金
    額不合部分，僅提出記載各月份之各項支出、收入金額，並
    加總自行計算之計算式為憑(見本案卷第16-35頁)，並未就
    各項支出及收入金額所依據之憑證提出證據以實其說，尚無
    從逕以原告自行認定之各項收入及支出金額，推認原告所主
    張之被告每月營運收入與公司帳列金額不合差異共計為13萬
    2,598元云云為真，是以，原告依民法第179條之規定請求被
    告應退還半數即6萬6,294元，亦無理由。
(五)原告依民法第179條之規定請求被告退還薪資差額3萬3,082
    元部分:　　
　　原告主張被告每月從水泥廠商領取2個月支票，再以現金發
    給員工，被告逕自司機應領薪資乘以0.945折扣後發給薪資
    ，其差額視為補貼利息予被告，而伊任職期間（109年7月至
    110年3月）應領薪資共計為60萬4,472元，被扣除補貼利息
    差額3萬3,082元後，實領薪資為56萬8,390元，伊自得請求
    被告返還此部分薪資差額3萬3,082元云云。被告則抗辯原告
    薪資計算並無折扣0.945之問題，0.945為水泥車的營業額發
    票的折扣，所以會與水泥車的分紅有關，而與原告之薪資無
    關，原告薪資計算均為每月結算，並以現金交付原告，原告
    受領薪資時並未立即反應等語(見本院卷第212頁)，而原告
    就被告此部分之抗辯未再舉證其應領薪資確有遭被告違反約
    定予以折扣後核發之情事，難認可採，故原告依民法第179
    條之規定請求被告退還薪資差額3萬3,082元亦無理由。　
四、從而，原告依勞動基準法第22條、第26條、民法第179條之
    規定請求被告應給付原告44萬5,676元，均為無理由，應予
    駁回。　　
五、本件事證已臻明確，兩造其餘之攻擊或防禦方法及所用之證
    據，經本院斟酌後，認為均不足以影響本判決之結果，爰不
    逐一論列，附此敘明。
六、訴訟費用負擔之依據：民事訴訟法第78條。
中　　華　　民　　國　　111 　年　　8 　　月　　19　　日
                  勞動法庭    法　官　黃繼瑜
以上正本係照原本作成
如對本判決上訴，須於判決送達後20日內向本院提出上訴狀。如
委任律師提起上訴者，應一併繳納上訴審裁判費。
中　　華　　民　　國　　111 　年　　8 　　月　　19　　日
                              書記官　李依芳